【裁判字號】    99,易,277
【裁判日期】    990420
【裁判案由】    過失傷害
【裁判全文】
臺灣臺南地方法院刑事判決              99年度易字第277號
聲  請  人  臺灣臺南地方法院檢察署檢察官
被      告  乙○○
上列被告因過失傷害案件，經檢察官聲請簡易判決處刑（98年度
調偵字第1511號），本院改依通常程序判決如下：
    主  文
乙○○無罪。
    理  由
一、公訴意旨略以：被告乙○○於民國98年6月9日凌晨1 時30分
    許，駕駛車牌號碼AQ-1617 號自用小客車，沿臺南縣永康市
    ○○○路由東往西方向行駛，駛至設有閃黃燈號誌之中山東
    路與中華二路之交岔路口，本應注意行車行經閃黃燈之交岔
    路口時，應減速慢行，看清左右確無來車，而依當時天候為
    晴，夜間有照明，柏油路面平直乾燥，並無障礙物或其他缺
    陷，應無不能注意之情事，適有甲○○騎乘車牌號碼IUS-72
    0 號重型機車沿中山東路由北向南方向行駛至上開交岔路口
    ，亦疏未注意車輛行經閃光紅燈號誌交岔路口時應減速接近
    ，先停止於交岔路口前，讓幹道車優先通行後，方得續行，
    即貿然通過上開路口，兩車乃發生碰撞，乙○○所駕駛之自
    用小客車右側車身與甲○○所騎乘重型機車之前車頭撞擊，
    甲○○因而受有顱內出血、全身多頭部損傷併臉部撕裂傷、
    右側脛骨骨折、右手及雙足多處擦傷、右足撕裂傷之傷害，
    因認被告乙○○涉犯刑法第284條第1項前段之過失傷害罪嫌
    。
二、按犯罪事實應依證據認定之，無證據不得認定犯罪事實；又
    不能證明被告犯罪者，應諭知無罪之判決，刑事訴訟法第15
    4條第2項、第301條第1項分別定有明文。次按認定犯罪事實
    所憑之證據，無論係直接證據或間接證據，其為訴訟上之證
    明，須於通常一般之人均不致有所懷疑，而得確信其為真實
    之程度者，始得據為有罪之認定，倘其證明尚未達到此一程
    度，而有合理之懷疑存在，復無其他調查途徑可尋，法院即
    應為無罪之判決，最高法院著有76年臺上字第4986號判例可
    參。末按刑事訴訟法第161 條已於91年2月8日修正公布，其
    第1 項規定：「檢察官就被告犯罪事實，應負舉證責任，並
    指出證明之方法。」，因此，檢察官對於起訴之犯罪事實，
    應負形式上提出證據及說服法院之實質舉證責任。倘其所提
    出之證據，不足為被告有罪之積極證明，或其指出證明之方
    法，無從說服法院以形成被告有罪之心證，基於無罪推定之
    原則，自應為被告無罪判決之諭知，亦有最高法院92年臺上
    字第128號判例可循。
三、本件公訴人認被告乙○○涉有起訴書所載之犯行，無非係以
    告訴人甲○○之指述，及臺南縣警察局道路交通事故肇事人
    自首情形紀錄表、道路交通事故現場圖、道路交通事故調查
    表(一)、(二)、財團法人奇美醫院98年6月9日出具之診斷證明書
    各1紙、現場照片8張為其論據。訊據被告對於其駕駛車牌號
    碼AQ-1617號自用小客車，曾於民國98年6月9日1時30分許經
    過肇事地點與告訴人所騎乘車牌號碼IUS-720 號重型機車發
    生碰撞，導致告訴人人、車倒地，因而受有顱內出血、全身
    多頭部損傷併臉部撕裂傷、右側脛骨骨折、右手及雙足多處
    擦傷、右足撕裂傷之傷害等情坦承不諱，惟堅決否認有何過
    失傷害之犯行，並辯稱：伊並無過失，事發當時伊的車子已
    經行駛過了十字路口快到對面的斑馬線，且告訴人的車速非
    常快，是告訴人撞伊的車等語（見本院99年4月6日審判筆錄
    ）。
四、經查：
    (一)本件被告所駕駛之AQ-1617自用小客車於98年6月9日凌晨1
      時30分許在臺南縣永康市○○○路與中華二路之交岔路口
      與告訴人所騎乘之車牌號碼IUS-720 號重型機車發生碰撞
      ，致被告所駕駛之自用小客車右側車身與告訴人所騎乘重
      型機車之前車頭撞擊，告訴人因而受有顱內出血、全身多
      頭部損傷併臉部撕裂傷、右側脛骨骨折、右手及雙足多處
      擦傷、右足撕裂傷之傷害。業據被告供承在卷，核與告訴
      人指述相符，並有卷附台南縣警察局道路交通事故肇事人
      自首情形紀錄表、道路交通事故現場圖、道路交通事故調
      查報告表(一)、(二)、財團法人奇美醫院98年6月9日出具之診
      斷證明書各1紙及現場照片共8張可稽，是此部分之事實已
      堪認定。茲本件所應審究者為被告就本件事故之發生是否
      具有何等之過失。
    (二)按刑法上之過失犯，以行為人對於結果之發生應注意並能
      注意而不注意為成立要件，亦即必須行為人具有防止結果
      發生之注意義務，且客觀上無不能注意之情事，竟疏未注
      意，違反其注意義務，始能令其就該有預見可能性之結果
      負過失犯罪責。查本件檢察官係起訴被告涉犯過失傷害罪
      嫌，惟綜觀起訴書之內容，僅載稱：「按汽車行駛至交岔
      路口，應遵守燈光號誌之指示，而特種閃光號誌各燈號顯
      示之意義如下：一、閃光黃燈表示『警告，車輛應減速接
      近，注意安全，小心通過。』道路交通標誌標線號誌設置
      規則第211條第1款亦訂有明文，被告原考領有駕駛執照，
      自難諉稱其不知情，其於前揭時、地駕駛自用小客車本應
      注意上開規定，而當時天候狀況、路況等均屬正常，依其
      等智識、能力又無不能注意之情事，有卷附之交通事故調
      查報告表可查」云云（見起訴書證據並所犯法條欄一、(二)
      前半段），亦即起訴書僅說明被告於當時之情形下，有何
      應注意之交通規定，及當時係能注意之情狀；然就被告究
      係有何未注意之具體情事，僅載稱：「詎被告竟疏未注意
      及此，未減速慢行、注意安全小心通過上開交岔路口致肇
      車禍，被告有過失甚為顯然」云云（見起訴書證據並所犯
      法條欄一、(二)後半），但就如何未減速慢行、注意安全小
      心通過，並未明確提出該具體之事證加以證明，亦即並未
      明確指出本件事故是因被告何種疏未注意之情事而導致其
      發生，足見檢察官並未依上揭之規定就被告之「未注意」
      盡其實質舉證之責任，因而本院自無法形成被告有罪之心
      證。
    (三)按汽機車駕駛人行駛中如遇閃光黃燈時，應依道路交通標
      誌標線號誌設置規則第211條第1款之規定，減速接近，注
      意安全，小心通過。查被告就本件事故之發生曾先後於偵
      查中及本院審理時供述如下：「（你行車方向為何？車速
      如何？兩車撞擊角度及部位？事故前何時見到對方來車？
      ）我是由東往西的方向，路名我不曉得，我車速是剛起步
      不到二十公里，因我有先在那停等機車讓路，所以先停了
      以後，再起步，我的車輛已經過了十字路口快到對面的斑
      馬線，對方的機車車頭碰撞到我車的右車門，事故前我未
      見到對方來車。」等語（見偵卷98年度交查字第1937號頁
      4 ）；「（你當天要通過路口時，有無看到別台機車經過
      ？）有，我要進入十字路口，我的左邊有一部機車，他要
      停下來讓我過去，我也要讓他過去，他堅持要讓，我就先
      行，我到斑馬線時，告訴人甲○○的車就撞到我的車右側
      ，所以我認為我不應該賠償他四十萬元，故要聲請鑑定。
      （當時你的車速？）當時我才剛發動，不會太快，且我有
      停下來要等一台機車過去，幾乎是停下來的。（當時沒有
      紅綠燈，為何你有停車？）因為我左方有一台機車，我要
      讓他先過去，所以有停車。」等語（見本院99年4月6日審
      判筆錄頁4、頁6），由上開被告供述內容可知，被告於進
      入事發該處十字路口之前，因其所駕駛之車輛左側有第三
      人之機車接近而減低速度再向前行，且雙方發生碰撞之時
      ，被告已行駛至超過十字路口中央快到對面之斑馬線，因
      而撞擊位置為被告所駕駛之自小客車右側車身等情，此並
      有臺南縣警察局道路交通事故現場圖、道路交通事故調查
      報告表(一)、(二)各1紙及現場照片8張附卷可稽。故依上開事
      證，足見案發當時被告通過上開速限50公里之肇事路口，
      似已遵行如遇閃光黃燈應減速通過之規定，而於行駛至非
      常接近對面之斑馬線位置時，始遭告訴人自右側撞擊。是
      以，被告就本件事故之發生是否真有如公訴人所指訴之「
      過失」情節，尚存有合理之懷疑，自不得僅依告訴人之證
      述而遽為被告不利之認定。
    (四)復按依道路交通標誌標線號誌設置規則第211條第2款之規
      定，遇有閃光紅燈號誌時，車輛應減速接近，先停止於交
      岔路口前，讓幹道車優先通行後認為安全時，方得續行。
      查本件肇事地點之行車速限為50公里，而告訴人行車方向
      之交通號誌係閃光紅燈，並依臺南縣警察局所製作之道路
      交通事故現場圖，可知事故發生時，被告已行駛過了十字
      路口非常接近對面的斑馬線，是撞擊位置為被告所駕駛之
      自小客車右側車身，足見係告訴人攔腰撞上被告之自小客
      車，而非行駛至被告車前而遭撞擊，因而致被告所駕駛之
      自小客車右側車門無法開啟且車道斷裂，亦足見告訴人所
      騎乘之機車車速甚猛，乃導致撞擊力道之大；另參酌告訴
      人之供述，其自承事發當時自己之時速為40、50公里，而
      對於本件事故發生之前，自己行車方向之號誌為何、是否
      有看見被告之車輛接近等情，均表示沒有記憶（見偵卷98
      年度交查字第1745號頁3 ），衡情要與常理有違。綜合上
      開事證，應可合理研判告訴人事發當時似未先減速接近肇
      事路口，亦未停止於交岔路口前，亦未讓幹道車輛即被告
      所駕駛之自小客車優先通行，亦未確認左右並無來車後始
      向前行，足見本件告訴人似未遵行依自己行車方向之閃光
      紅燈號誌行車之規定，致使被告根本無從注意避免本次事
      故之發生。
五、綜上所查，均無法積極證明本件係因被告違反行車注意義務
    而肇事，反似因告訴人未遵守上開號誌規定駕駛機車，使被
    告根本無從反應而閃避，因而造成本件事故之發生。故依前
    開說明，自難僅以告訴人之指證及上開非供述證據，即遽為
    被告不利之認定，是以本件公訴意旨洵不足採，依法應為被
    告無罪之諭知。
六、據上論斷，應依刑事訴訟法第301條第1項，判決如主文。
本案經檢察官丙○○到庭執行職務。
中    華    民    國    99    年    4     月    20    日
                  刑事第二庭  法  官  蘇義洲
以上正本證明與原本無異。
如不服本判決，應於收受本判決後10日內，向本院提出上訴書狀
，並應敘述具體理由。其未敘述上訴理由者，應於上訴期間屆滿
後20日內向本院補提理由書狀（均須按他造當事人之人數附繕本
）「切勿逕送上級法院」。
                              書記官  張宜柔
中    華    民    國    99    年    4     月    20    日

司法院資訊處製作；財團法人民間司法改革基金會備份。
